【裁判字號】    89,上訴,1574
【裁判日期】    890323
【裁判案由】    違反槍砲彈藥刀械管制條例
【裁判全文】
臺灣高等法院刑事判決                        八十九年度上訴字第一五七四號
    上  訴  人  臺灣板橋地方法院檢察署檢察官
    上  訴  人
    即  被  告  甲○○
                乙○○
     右二人共同
     選任辯護人 蘇清文
右上訴人因被告違反槍砲彈藥刀械管制條例案件，不服臺灣板橋地方法院八十九年度
訴字第六九號，中華民國八十九年三月二十三日第一審判決（起訴案號：臺灣板橋地
方法院檢察署八十八年度偵字第二四三七九號，移送併辦案號：八十九年度偵字第一
三六一號），提起上訴，本院判決如左：
    主  文
上訴駁回。
    事  實
一、甲○○曾因違反麻醉藥品管理條例案件，於民國（下同）八十六年十一月十七日
    經台灣板橋地方法院判處有期徒刑三月，如易科罰金以三百元折算一日確定，於
    八十七年六月一日易科罰金執行完畢。乙○○亦曾因違反麻醉藥品管理條例案件
    ，於八十六年十二月十九日經台灣板橋地方法院判處有期徒刑六月，如易科罰金
    以三百元折算一日確定，於八十七年十一月十六日縮刑期滿執行完畢。
二、甲○○、乙○○均不知悔改，明知可發射子彈具殺傷力之玩具手槍，係屬槍砲彈
    藥刀械管制條例第四條第一項第一款之槍枝，非經主管機關許可不得持有之，甲
    ○○竟基於未經許可持有之犯意，於八十七年十月間，在台北縣某模型店，購買
    具有殺傷力之仿ＷＡＬＴＨＥＲ廠半自動手槍製造之玩具手槍一枝（槍枝管制編
    號0000000000號、含彈匣一個）、及不具殺傷力之仿ＢＥＲＥＴＴＡ
    廠半自動手槍製造之玩具手槍一枝（槍枝管制編號0000000000號、含
    彈匣一個），其後即在其台北縣土城市○○路○段一六四巷四弄十四號住處，未
    經許可持有之。嗣於八十八年十一月二日下午五、六時許，在台北縣土城市○○
    路四五一巷八弄六號五樓外，將其中具有殺傷力之仿ＷＡＬＴＨＥＲ廠半自動手
    槍製造之玩具手槍一枝，交付乙○○，乙○○亦基於未經許可持有犯意而持有之
    ，甲○○則仍持有前開仿ＢＥＲＥＴＴＡ廠半自動手槍製造之玩具手槍。同日二
    十一時五十分許，甲○○、乙○○各攜帶上開手槍一同行經台北縣土城市○○路
    、中山路口時，為警查獲，並扣得前揭手槍二枝（含彈匣二個）。
三、案經台北縣警察局板橋分局報請台灣板橋地方法院檢察署檢察官偵查起訴暨移送
    併辦。
    理  由
一、訊據被告甲○○、乙○○等均稱該等槍枝均係購自新莊市○○街的模型店，並否
    認明知槍枝有殺傷力及改造槍枝云云。惟查，右開犯罪事實，關於未經許可持有
    之事實，業據被告許銘、乙○○於原審審理中坦承不諱（原審卷第二十四頁、第
    四十二頁背面），且有仿ＷＡＬＴＨＥＲ廠半自動手槍製造之玩具手槍一枝（含
    彈匣一個）扣案可資佐證，而該扣案之八釐米手槍經送請鑑定結果，認係以仿Ｗ
    ＡＬＴＨＥＲ廠半自動手槍製造之玩具手槍，更換土造金屬槍管而成之改造手槍
    ，機械性能良好，具殺傷力，此有內政部警政署刑事警察局八十八年十一月四日
    刑鑑字第一一四九０一號鑑驗通知書一紙附卷可憑（偵字第二四三七九號卷第三
    十八、三十九頁）。雖被告等辯稱該等槍枝均係購自新莊市○○街的模型店，否
    認知悉槍枝有殺傷力及改造槍枝。惟本院傳喚經營極品科技模型玩具行之證人王
    寶柱，證稱：該等槍枝雖有可能係購自該店，但伊無法確定有無賣給被告等語，
    並強調：「（槍枝買的時候就有殺傷力？）不可能，槍枝如有殺傷力政府不可能
    核准的，這槍枝無法發射，槍管是封死的，不可能改造，要改造成有殺傷力的情
    況很小。˙˙˙因政府禁止槍枝改造，所以槍枝管制得非常嚴格，是很難改造的
    。」等語，是本件扣案槍枝固無法證明係被告等所改造，但亦無法證明係向王寶
    柱購買，然因被告等堅稱係購得，則其購買對象，即應認係與地緣有關係之台北
    縣某模型店，合此敘明。又該扣案槍枝苟均無殺傷力，被告等外出各攜帶該槍枝
    ，何以防身而甘冒被捕危險？是其等所辯顯係卸責之飾詞，不足採信。本件事證
    明確，被告等犯行洵堪認定，應予依法論科。
二、核被告甲○○、乙○○所為，均係犯槍砲彈藥刀械管制條例第十一條第四項之未
    經許可，持有可發射子彈具有殺傷力之槍枝罪。公訴意旨雖認被告乙○○係犯同
    條項之未經許可寄藏可發射子彈具有殺傷力之槍枝罪，惟查被告甲○○係將槍枝
    交付被告乙○○持有，被告乙○○並非受託寄藏，起訴罪名尚有未洽，因屬同法
 條無庸變更起訴法條，併此敘明。被告二人均有如事實欄所載之前科，有台灣高
    等法院檢察署刑案紀錄簡覆表在卷可按，其等於有期徒刑執行完畢後，五年內再
    犯本件有期徒刑以上之罪，為累犯，各依法加重其刑。原審適用槍砲刀械管制條
    例第十一條第四項、刑法第十一條前段、第四十七條、第四十二第二項、第三十
    八條第一項第一款、罰金罰鍰提高標準條例第二條、現行法規所定貨幣單折算新
    台幣條例第二條，審酌被告二人之品行、犯罪之動機、目的、手段，所生之危害
    及犯罪後態度良好坦白犯行等一切情狀，論處被告甲○○、乙○○未經許可，持
    有可發射子彈具有殺傷力之槍枝，均累犯，各量處有期徒刑壹年貳月，均併科罰
    金新台幣伍萬元，並均諭知罰金易服勞役之折算標準。並敘明扣案仿ＷＡＬＴＨ
    ＥＲ廠半自動手槍製造之玩具手槍一枝（含彈匣一個），係違禁物，應依刑法第
    三十八條第一項第一款之規定沒收之。另扣案之子彈十一顆，乃玩具手槍用之金
    屬彈殼、底火七十顆乃玩具槍用之底火片，並非內政部八十六年十一月二十四日
    （八六）台內警字第八六七０六八三號公告之彈藥主要組成零件，且與本件犯罪
    亦無直接關係，爰不予宣告沒收。經核原判決此部分認事用法及量刑，均無違誤
    ，被告等猶執陳詞上訴指摘原判決不當，為無理由，應予駁回。至槍砲彈藥刀械
    管制條例第十九條雖規定：犯第七條、第八條、第九條、第十條、第十一條、第
    十二條第一項至第三項、第十三條第一項至第三項之罪，經判處有期徒刑者，應
    於刑之執行完畢或赦免後，令入勞動場所，強制工作，其期間為三年。惟參諸司
    法院大法官會議第四七一號解釋，本件被告雖未經許可持有上開槍枝，惟無證據
    足證曾持之另犯他罪或以之圖利，衡諸比例原則，尚無宣告保安處分即宣告強制
    工作之必要，合此敘明。
三、公訴意旨另以：被告甲○○所持有之仿ＢＥＲＥＴＴＡ廠半自動手槍製造之玩具
    手槍一支（槍枝管制編號0000000000號、含彈匣一個），依據內政部
    警政署刑事警察局八十八年十一月四日刑鑑字第一一四九０一號鑑驗通知書，認
    定具有殺傷力，亦犯未經許可有罪嫌部分。經查：內政部警政署刑事警察局鑑驗
    通知書僅謂：送鑑貝瑞塔手槍一枝，係以仿ＢＥＲＥＴＴＡ廠半自動手槍製造之
    玩具手槍將槍管內阻鐵車通而成之改造手槍，槍管為塑膠材質，以打擊底火（藥
    ）引爆子彈內火藥為發射動力，機械性能良好，至於是否具殺傷力，請卓參隨附
    之「槍枝殺傷力鑑驗說明」。該鑑定報告並未就送鑑槍枝是否具有殺傷力，做明
    確之肯定。又依該函所附「槍枝殺傷力鑑驗說明」三之（一）說明，同型式之槍
    枝，倘裝填子彈適當（即裝填底火、適量火藥及金屬彈丸等使成為適合送鑑槍枝
    擊發，構造完整之子彈）其最具威力之發射動能，可達二０焦耳／平方公尺。惟
    查，此僅係就同型式之槍枝做一般性之說明，個別槍枝是否具有殺傷力仍應個別
    認定。本件手槍係由「塑膠玩具手槍」改造而成，槍管仍為「塑膠材質」，依「
    槍枝殺傷力鑑驗說明」三之（二）說明，倘槍枝材質部分如為塑膠，則於發射子
    彈時，因子彈之爆炸高壓，可能造成槍枝爆裂，鑑定機關既未實射，尚難遽認有
    殺傷力。至被告甲○○於偵查中供雖稱：其曾試射，未傷人或擊中東西好像空包
    彈等語（偵字第二四三七九號卷第十頁背面），有可能因未裝填底火、適量火藥
    及金屬彈丸等使成為適合本案鑑槍枝擊發，構造完整之子彈之故，倖未膛炸，但
    尚不因此即認有殺傷力，檢察官上訴意旨執此而謂：被告甲○○曾試射該改造後
    之仿貝瑞塔玩具手槍，亦並未發生膛炸之情形，而認該種改造槍枝雖屬塑膠仍具
    殺傷力云云，即非可採。是原審認該手槍應不具有殺傷力，非槍砲彈藥刀械管制
    條例第四條第一項第一款所稱可發射子彈具有殺傷力之槍枝，惟公訴人認此部分
    與本件科刑部分具有實質上一罪之關係，爰不另為無罪之諭知，並以該槍枝既認
    不具殺傷力，不予沒收，經核原判決此部分認事用法，並無違誤，檢察官猶執陳
    詞上訴指摘原判決此部分不當，為無理由，應予駁回。
四、併辦意旨另以（八十九年度偵字第一三六一號）：被告甲○○於八十九年一月七
    日下午十四時許，在台北縣新莊市○○路二六巷二九號五樓，為警查獲改造之具
    瑞塔手槍一枝（含彈匣一個）（槍枝管制編號0000000000號）、空彈
    殼六顆、制式四五手槍子彈一顆，因而移送併辦部分。經查：依據內政部警政署
    刑事警察局鑑定結果，送鑑改造貝瑞塔手槍一枝，認係由仿ＢＥＲＥＴＴＡ廠半
    自動手槍製造之金屬玩具手槍去除塑膠槍管內阻鐵改造而成之改造手槍，以打擊
    底火（藥）引爆子彈內火藥為發射動力，至於是否具殺傷力，請卓參隨附之「槍
    枝殺傷力鑑驗說明」。送鑑子彈六顆，認均係玩具金屬空彈殼。制式四五手槍子
    彈一顆，認係由已擊發之制式口徑０．四五吋半自動手槍彈殼另加裝同口徑之制
    式彈頭而成，不具底火及火藥，不具子彈完整結構，認不具殺傷力。此有內政部
    警政署刑事警察局八十九年一月十三日刑鑑字第四一四五號鑑驗通知書一件附卷
    可憑（偵字第一三六一號影卷第四十九頁背面）。上開子彈顯不具殺傷力，而該
    槍枝之槍管乃「塑膠材質」，如右所述，亦應認不具殺傷力，其與本件即無裁判
    上一罪之關係，原審以裁判上一罪關係無從審酌，應檢還併辦機關另行處理，經
    核原判決此部分認事用法，並無違誤，檢察官猶執陳詞上訴指摘原判決此部分不
    當求為併辦，亦為無理由，應併予駁回。
據上論斷，應依刑事訴訟法第三百六十八條，判決如主文。
本案經檢察官林占青到庭執行職務。
中    華    民    國    八十九    年     八         月      二十四      日
                              臺灣高等法院刑事第九庭
                                  審判長法  官  李  文  成
                                        法  官  周  盈  文
                                        法  官  官  有  明
右正本證明與原本無異。
如不服本判決應於收受送達後十日內向本院提出上訴書狀，其未敘述上訴之理由者並
得於提起上訴後十日內向本院補提理由書（均須按他造當事人之人數附繕本）。
                                        書記官  顧  哲  瑜
中    華    民    國    八十九    年     八         月      二十八      日
附錄：本案論罪科刑法條全文
修正後槍砲彈藥刀械管制條例第十一條：
未經許可，製造、販賣或運輸第四條第一款所稱其他可發射金屬或子彈具有殺傷力之
各式槍砲者，處五年以上有期徒刑，併科新臺幣一千萬元以下罰金。
未經許可，轉讓、出租或出借前項所列槍砲者，處三年以上十年以下有期徒刑，併科
新臺幣七百萬元以下罰金。
意圖供自己或他人犯罪之用，而犯前二項之罪者，處無期徒刑或七年以上有期徒刑，
併科新臺幣一千萬元以下罰金。
未經許可，持有、寄藏或意圖販賣而陳而列第一項所列槍砲者，處一年以上七年以下
有期徒刑，併科新臺幣七百萬元以下罰金。
第一項至第三項之未遂犯罪之。


司法院資訊處製作；財團法人民間司法改革基金會備份。
